臺灣高等法院刑事判決　　　　　　　　　　　　　九十三年度上訴字第二六六四號
　　上　訴　人
　　即　被　告　甲○○
　　選任辯護人　謝家健律師
右上訴人因違反廢棄物清理法案件，不服臺灣桃園地方法院九十三年度訴字第二七四
號，中華民國九十三年四月三十日第一審判決（起訴案號：臺灣桃園地方法院檢察署
九十二年度偵字第一五九二七號），提起上訴，本院判決如左：
    主  文
原判決撤銷。
甲○○無罪。
    理  由
一、本件聲請簡易判決處刑意旨略以：被告甲○○明知從事廢棄物清除，應向縣（市
    ）主管機關或中央主管機關委託之機關申請核發公民營廢棄物清除處理機構許可
    文件後，始得受託清除廢棄物業務，竟未向主管機關申請核發廢棄物清除之許可
    證，仍於民國九十二年八月二十四日，駕駛車號ＧＤ─六四二號營業用大貨車，
    自臺北縣五股鄉○○路某工地，載運內含廢棄土及雜草等廢棄物，前往桃園縣龜
    山鄉○○村○○路二九六號後方空地傾倒。嗣於同日下午十八時許，甲○○正在
    傾倒前開廢棄物時，為警當場查獲，始悉上情。因認被告涉有違反廢棄物清理法
    第四十六條第一項第四款之未依規定領有廢棄物清除許可證或核備文件，從事廢
    棄物處理罪嫌云云。
二、按犯罪事實應依證據認定之，無證據不得推定其犯罪事實，又不能證明被告犯罪
    者應諭知無罪之判決，刑事訴訟法第一百五十四條第二項及第三百零一條第一項
    分別定有明文。又刑事訴訟法上所謂認定事實之證據，係指足以認定被告確有犯
    罪行為之積極證據而言，該項證據自須適合於被告犯罪事實之認定，始得採為斷
    罪資料，事實之認定應憑證據，如未發現相當證據，或證據不足以證明，自不能
    以推測或擬制之方法，以為裁判之依據；次按認定不利於被告之事實，須依積極
    證據，茍積極之證據本身存有瑕疵而不足為不利於被告事實之認定，即應為有利
    於被告之認定，更不必有何有利之證據，而此用以證明犯罪事實之證據，猶須於
    通常一般人均不至於有所懷疑，堪予確信其已臻真實者，始得據以為有罪之認定
    ，倘其證明尚未達到此一程度，而有合理性之懷疑存在，致使無從為有罪之確信
    時，即應為無罪之判決；最高法院八十二年度臺上字第一六三號著有判決、同院
    七十六年度臺上字第四九八六號、三十年度上字第八一六號及最高法院二十九年
    上字第三一０五號、四十年臺上字第八六號亦分別著有判例可資參照。又按九十
    年十月二十四日修正公布之廢棄物清理法第二條第一項規定：「本法所稱廢棄物
    ，分下列二種：一、一般廢棄物：由家戶或其他非事業所產生之垃圾、糞尿、動
    物屍體等，足以污染環境衛生之固體或液體廢棄物。二、事業廢棄物（一）、有
    害事業廢棄物：由事業所產生具有毒性、危險性，其濃度或數量足以影響人體健
    康或污染環境之廢棄物。（二）、一般事業廢棄物：由事業所產生有害事業廢棄
    物以外之廢棄物。」；建築廢棄物固屬於事業廢棄物之範圍。惟依行政院八十九
    年五月十七日行政院八九台內營字第八九八三三七三號函發布之「營建剩餘土石
    方處理方案」第二條規定，所稱營建剩餘土石方之種類，包括建築工程、公共工
    程及建築物拆除工程所產生之剩餘泥、土、砂、石、磚、瓦，混凝土塊；惟不包
    括施工附帶產生之金屬屑、玻璃碎片、塑膠類、木屑、竹片、紙屑、瀝清等廢棄
    物。再按「事業廢棄物之再利用，應依中央目的事業主管機關規定辦理，不受第
    二十八條、第四十一條之限制。前項再利用之事業廢棄物種類、數量、許可、許
    可期限、廢止、紀錄申報及其他應遵行事項之管理辦法，由中央目的事業主管機
    關會商中央主管機關、再利用用途目的事業主管機關定之。」，同上修正公布之
    廢棄物清理法第三十九條第一項、第二項定有明文。其中營建事業廢棄物再利用
    部分，內政部於九十一年七月二十九日訂定「營建事業廢棄物再利用管理辦法」
    ，並根據上開辦法第二條第三款規定，於九十一年九月十七日以台內營字第○九
    一○○八六○○六號令公告之「營建事業廢棄物再利用種類及管理方式」，當中
    再利用種類編號一部分係廢木材，係屬於事業產生之廢木材（板、屑），可供紙
    漿原料、木製品原料、製漿原料添加料、燃料、有機質肥料原料、培養土原料等
    ，為可再利用資源。另外同上再利用種類編號八部分係營建混合物，其管理方式
    為：（一）、來源：工程施工建造、建築拆除、裝修工程及整地刨除所產生之事
    業廢棄物。（二）、再利用用途：營建工程材料、工程填地及道路工程級配料、
    骨材及建材原料、混泥土添加材料、磚瓦原料等，以及因分類作業所附帶產生之
    金屬屑、玻璃碎片、塑膠類、木屑等，依本公告之管理方式辦理。、、、。（五
    ）、經分類作業後，屬營建剩餘土石方部分依營建剩餘土石方處理方案處理，屬
    內政部公告之一般事業廢棄物再利用種類部分，依內政部公告之管理方式辦理。
    至其他非屬營建剩餘土石方，亦非屬該部公告可再利用部分，應依廢棄物清理法
    規定清除處理或再利用，送往合法掩埋場、焚化廠、合法廢棄物代處理機構、再
    利用事業機構。其中送合法掩埋場或焚化廠部分，所含資源性廢棄物不得超過百
    分之十五。另依據行政院環境保護署（以下簡稱環保署）九十一年十二月二十五
    日訂定「從事事業廢棄物再利用涉及違法清除處理及再利用認定原則」（以下簡
    稱違法再利用認定原則）：（一）、從事再利用經中央目的事業主管機關公告再
    利用或許可再利用之廢棄物者，應依該公告之管理方式或許可文件內容辦理，未
    依該公告之管理方式或許可文件內容辦理者，以違反廢棄物清理法第三十九條規
    定處以行政罰，其另有本法（即廢棄物清理法）第四十五條、第四十六條第一款
    至第三款規定情形之一者，則同時移送法院科以行政刑罰。（三）、清除公告或
    許可再利用廢棄物者，應符合中央目的事業主管機關規定之事業廢棄物送往再利
    用機構再利用前之清除方式，其違反者，以違反本法（即廢棄物清理法）第三十
    九條規定處以行政罰。因前揭營建剩餘土石方，其出產至使用，均為資源利用狀
    態，故不以廢棄物認定。經查被告所載運者為雜草、土石，其中雜草可再利用於
    作為有機堆肥之可利用資源，而土石乃工地之整地刨除所產生之廢棄土石，如依
    上開「營建剩餘土方處理方案」與「營建事業廢棄物再利用種類及管理方式」等
    規範所公告之產物，為可再利用之資源者，即應非上揭廢棄物清理法所指之廢棄
    物（最高法院九十二年台上字第一五四八號判決參照），故就符合所公告之再利
    用種類或營建剩餘土石方種類者，即無違反廢棄物清理法第四十六條第一項第四
    款之犯行可言。
三、原審疏未詳查，遽論被告違反廢棄物清理法第四十六條第一項第四款之犯行，而
    對被告論罪科刑，其認事用法尚有未洽。被告提起上訴，否認犯罪為有理由，自
    應由本院將原判決撤銷，另為被告無罪之諭知。
據上論斷，應依刑事訴訟法第三百六十九條第一項前段、第三百六十四條、第三百零
一條第一項，判決如主文。
本案經檢察官郭啟東到庭執行職務。
中　　　華　　　民　　　國　　九十三　　年　　  十二  　　月  　　一　　日
                              臺灣高等法院刑事第二十一庭
                                  審判長法  官  葉  騰  瑞
                                        法  官  魏  新  國
                                        法  官  莊  明  彰
右正本證明與原本無異。
檢察官如不服本判決，應於收受送達後十日內向本院提出上訴書狀，其未敘述上訴之
理由者並得於提起上訴後十日內向本院補提理由書（均須按他造當事人之人數附繕本
）。
                                        書記官  廖  逸  柔
中　　　華　　　民　　　國　　九十三　　年　　十二　　　月　　　一　　　日
